【裁判字號】    98,聲,134
【裁判日期】    980812
【裁判案由】    聲請法官迴避
【裁判全文】
臺灣高等法院花蓮分院刑事裁定           98年度聲字第134號
聲  請  人  甲○○
上列聲請人因偽造文書等案件（本院98年度上訴字第125號），
聲請法官迴避，本院裁定如下：
    主  文
聲請駁回。
    理  由
一、聲請意旨略以：聲請人甲○○為本院98年度上訴字第125號
    刑事案件之上訴人兼被告，該案現由本院合議庭審理中，陪
    席法官為林慶煙法官。惟聲請人前因與本案有關之97年度上
    易字第20號民事案件亦由林慶煙法官負責審理，然於上開民
    事案件審理過程中，法官明顯偏袒被上訴人游金水及其律師
    ，對有利於聲請人即上訴人之證據不予審究，例如：開庭時
    同意上訴人可載證人乙○○到庭，但證人到庭後竟不給證人
    作證；上訴人提出之書證，可證明游金水之印章於89年至90
    年間游金水已經持有並使用過，並非聲請人盜刻，但林慶煙
    法官均不予審酌。是林慶煙法官就本案之審理，確實於執行
    職務上有偏頗之虞，爰依刑事訴訟法第18條第2款之規定聲
    請法官迴避云云。
二、按當事人聲請法官迴避，以有刑事訴訟法第18條第1 款、第
    2 款所列情形之一者為限。又同法第18條第2 款規定，得聲
    請法官迴避原因之所謂「有偏頗之虞」者，係指法官與訴訟
    關係人具有故舊恩怨等關係，其審判恐有不公平者，以及指
    一般通常之人所具有之合理觀點，對於該法官能否為公平之
    裁判，均足產生懷疑，且此種懷疑之發生，存有其完全客觀
    之原因，而非僅出於當事人自己主觀之判斷者，始足當之。
    至於訴訟上之指揮，乃專屬於法院之職權，當事人之主張、
    聲請，在無礙於事實之確認及法律之解釋適用之範圍下，法
    院自得斟酌其請求以為訴訟之進行。惟仍不得以此對當事人
    之有利與否，作為其將有不公平裁判之準據，更不得以此訴
    訟之進行與否，乃謂有偏頗之虞，而聲請法官迴避（最高法
    院79年台抗字第318號判例意旨參照）。
三、經查：聲請人所述聲請法官迴避之事由，並非法官對訴訟結
    果有何利害關係，亦非法官與當事人有何親交嫌怨等客觀事
    實，純屬聲請人主觀上之臆斷，依前開說明，其聲請已有未
    合。又犯罪事實應依證據認定之，無證據不得認定犯罪事實
    ，刑事訴訟法第154條第2項定有明文。本件聲請人被訴之刑
    事案件，仍須依據法律規定之訴訟程序調查證據，始能為犯
    罪事實之判斷，不得逕以先前相關之民事判決所為之判斷，
    援為刑事判決之基礎，則聲請人被訴之前開刑事案件經證據
    調查結果，認定之事實未必與民事案件相同；倘均為不利聲
    請人之認定，亦係法院綜合全部事證調查之結果，就一般通
    常之人所具有之合理觀點，對於法官能否在聲請人所涉之刑
    事案件中為公平之裁判，並無產生懷疑之可能，聲請人僅憑
    主觀臆測而質疑法官執行職務有所偏頗，並非存有完全客觀
    之原因，尚不足對於該承辦法官能否為公平之裁判產生懷疑
    ，其聲請本件陪席法官迴避，尚屬無據。
四、綜上，本件聲請不能認為正當，應予駁回。爰依刑事訴訟法
    第21條第1項，裁定如主文。
中    華    民    國    98    年    8    月    12    日
                  刑事庭審判長法  官  何方興
                              法  官  賴淳良
                              法  官  林碧玲
以上正本證明與原本無異。
如不服本裁定，應於裁定送達後5日內向本院提出抗告狀。抗告
書狀，並應敘述抗告之理由。
中    華    民    國    98    年    8     月    12    日
                              書記官  李閔華


司法院資訊處製作；財團法人民間司法改革基金會備份。
